臺灣高等法院臺中分院刑事判決　　　　 96年度上易字第778號
上　訴　人
即　被　告　丙○○
　　　　　　　　　　國民
　　　　　　　　　　（另案於臺灣彰化監獄執行中）
上列上訴人因竊盜案件，不服臺灣彰化地方法院95年度易字第
1550號中華民國96年3月29日第一審判決（起訴案號：臺灣彰化
地方法院檢察署95年度偵字第4993號），提起上訴，本院判決如
下：
    主  文
上訴駁回。
    事  實
一、(一)、丙○○前有多次竊盜前科，且於民國（以下同）85年間
    之竊盜案件並經臺灣彰化地方法院於85年12月13日以85年度
    易字第2516號判處有期徒刑1年6月、刑前強制工作3年，經
    上訴本院於86年3月7日以86年度上易字第425號駁回上訴而
    確定，86年3月26日入監執行，並於89年3月26日執行強制工
    作，迄90年5月13日縮刑期滿執行完畢（羈押折抵131日、累
    進縮刑4日。）；又於90年間，因侵占遺失物、連續竊盜及
    準強盜罪經臺灣彰化地方法院於90年8月17日以90年度訴字
    第840號判決分別判處罰金5000元、有期徒刑1年2月及3年6
    月，有期徒刑部分定應執行有期徒刑4年6月，後上訴經本院
    於90年11月13日以90年度上訴字第1766號判決駁回上訴，91
    年6月5日確定（竊盜罪部分於90年10月25日確定）（另侵占
    遺失物罪部分經最高法院以91年度臺非字第46號改判罰金30
    00元），90年12月31日入監執行，已於94年12月3日縮刑期
    滿執行完畢（羈押折抵152日）；出監後，即再因多次連續
    竊盜或竊盜案件，分別經臺灣彰化地方法院於95年4月28日
    以95年度易字第129號判決判處有期徒刑1年，95年5月22日
    確定、及臺灣彰化地方法院於95年10月30日以95年度斗簡字
    第412號判決判處有期徒刑4月確定、臺灣高雄地方法院於95
    年11月29日以95年度簡字第6818號判決判處有期徒刑3月，
    於96年1月2日確定、臺灣雲林地方法院於95年10月31日以95
    年度港簡字第322號判決判處拘役20日，於95年11月23日確
    定（現執行中）。詎其於95年間雖已多次因竊盜為警查獲，
    並分別經判決或由檢察官偵查、法院審理中（即上開95年度
    間之竊盜案件），竟仍不知悔改。
    (二)、意圖為自己不法之所有，於95年10月3日下午6時50分許
    ，在雲林縣北港鎮○○路18號「OK便利商店」內佯裝購物，
    趁該超商店員乙○○未及注意之際，以徒手方式竊取店內貨
    架上金門高梁酒共計3瓶得手（售價共新臺幣（以下同）150
    0元），並以其衣服加以遮掩藏放於腹部處，未經結帳即逕
    行離去。於經過結帳櫃檯前時，因店員乙○○發覺其腹部衣
    服鼓起、行狀有異，乃趨前詢問，然丙○○置之不理，仍快
    步離去，乙○○見狀，隨即自後追趕，並於便利商店門口外
    之騎樓處拉住丙○○，丙○○始在乙○○之要求下，自腹部
    處之衣服內，先後分2次取出在上開便利商店內竊得之金門
    高梁酒共3瓶，且因已有他人圍觀，乙○○便請認識之鄰居
    幫忙看住丙○○，渠則將該高粱酒攜回店裡放置，並以電話
    通知便利商店之店長詹婉葳到場，嗣再由到場之店長報警處
    理。
二、案經雲林縣警察局北港分局報請臺灣雲林地方法院檢察署檢
    察官呈請臺灣高等法院檢察署檢察長令轉臺灣彰化地方法院
    檢察署檢察官偵查後聲請簡易判決處刑。
    理    由
壹、證據能力部分：
一、按「被告以外之人於審判外之言詞或書面陳述，除法律有規
    定者外，不得作為證據。」；又「被告以外之人於審判外之
    陳述，雖不符前4條之規定，而經當事人於審判程序同意作
    為證據，法院審酌該言詞陳述或書面陳述作成時之情況，認
    為適當者，亦得為證據。當事人、代理人或辯護人於法院調
    查證據時，知有第159條第1項、第159條第1項不得為證據之
    情形，而未於言詞辯論終結前聲明異議者，視為有前項之同
    意。」，刑事訴訟法第159條之5定有明文。本件證人乙○○
    於警詢、偵查中所為之陳述內容，被告於本院審理中僅表示
    該陳述與事實不符，並未爭執其證據能力，本院審酌乙○○
    上開陳述內容作成時之情況，並無不當與違背程式規定之處
    ，自得為證據。
二、又「除前3條之情形外，下列文書亦得為證據：一、除顯有
    不可信之情況外，公務員職務上製作之紀錄文書、證明文書
    。」，刑事訴訟法第159條之4第1款定有明文。本案雲林縣
    警察局北港分局製作之贓物認領保管單、現場錄影翻拍相片
    等文書，並無顯不可信之情事，自得為證據。
三、按當事人、代理人、辯護人或輔佐人聲請調查之證據，法院
    認為不必要者，得以裁定駁回之。下列情形，應認為不必要
    ：「一、不能調查者。二、與待證事實無重要關係者。三、
    待證事實已臻明瞭無再調查之必要者。四、同一證據再行聲
    請者。」，刑事訴訟法第163條之2定有明文。查被告雖曾於
    原審法院聲請傳喚上開「OK便利商店」店長為證人，欲證明
    該店長於警局時曾表示其並未下手竊盜，故不提出竊盜告訴
    ，可證其並未竊盜乙節，惟被告所指之上開便利商店店長係
    案發後才到場，此已具證人乙○○於偵查及原審法院審理時
    證述明確（參95年度偵字第10360號偵查卷第8頁、原審卷第
    46頁），並為被告丙○○所承認（原審卷第23頁背面），則
    被告所指之店長證人既未於案發時在場，自無法就未在場時
    發生之事（即被告是否竊盜）為證述，且證人即本案承辦警
    員吳奎成、林宜婷2人於原審96年3月15日下午2時30分審理
    時亦分別證稱：「當天是有便利商店人員表示被告有偷酒，
    但不告被告之事，然其不知該人是否是店長。」（吳奎成證
    言部分）、「店長是先與公司聯絡後，因公司認為告訴後太
    複雜，要店長自己處理，店長才表示不告被告，但店長未曾
    表示被告未竊盜。」（乙○○證言部分）等語，該2證人既
    已就店長未表示被告未竊盜之情證述明確，復以竊盜罪並非
    告訴乃論之罪，被告所指之上開便利商店店長是否曾表示「
    不告訴被告竊盜」，亦與本案被告是否竊盜之待證事實無重
    要關係，是被告聲請調查證據之待證事項既無再行調查之必
    要，部分內容又與待證事項無重要關聯，自屬待證事實已臻
    明瞭無再調查之必要者，原審依首揭法條規定駁回被告此部
    分調查證據之聲請，自屬有據。
貳、實體部份：
一、訊據被告丙○○固不否認於上揭時間至上揭便利商店，並於
    離開時為便利商店店員乙○○攔停，後為警帶回警局製作筆
    錄之事實，惟矢口否認有何竊盜之犯行，辯稱：「當天穿短
    袖襯衫，並非證人乙○○所述之長袖襯衫，且警員到場時，
    並未發現其身上有金門高梁酒，既沒有任何人證、物證，怎
    可以說伊竊盜，況便利商店之店長在警局時也說不是伊竊盜
    的，故不告伊竊盜了。」、「95年10月3日下午我要去買東
    西，出來的時候，他（指乙○○）說我偷她的東西，當時路
    人也說我沒有偷她的東西，經過十幾分鐘，警察就來了，當
    時並沒有物證也沒有人證，後來我們到警局作筆錄，那的店
    員就拿酒進去放在桌上，後來有一個女生來，她說她是店長
    ，她就對警察說是我拿的，之前檢察官有問她說幾瓶她說2
    瓶，後來有改稱3瓶，當時有請證人去問，但是我們並沒有
    對質，我也不知道她說什麼，後來我看到判決書之後，我才
    知道他們叫假的人證，說她是店長，我真的沒有拿，是他們
    冤枉我的，看我年紀大好欺負。酒是他們自己拿去的。」、
    「我沒有偷酒，當時警察去的時候，現場並沒有看到，酒是
    乙○○自己拿去警察局的。」等云云。
二、經查：
    (一)、證人即便利商店之當日店員乙○○自警詢、偵查及原審
    法院審理中對被告所犯上開竊盜犯行及查獲過程證述明確，
    並於原審法院審理中證稱：「渠確定當日竊盜之人即是在庭
    之被告，因為其當天有很清楚得看到被告的臉，且當時因怕
    被告跑掉，故其自後追被告時，眼光一直沒有離開被告，隨
    後即在便利商店外之騎樓追上被告，一直到被告拿出竊得之
    高粱酒，渠才於請圍觀人群中認識之鄰居幫忙看住被告，將
    被告竊得之高粱酒拿回店理放置，並通知店長到場；案發當
    時店內除被告外並無其他客人。」等語（參港警偵字第0951
    000667號警卷第2頁正、反面、95年度偵字第10360號偵查卷
    第7～9頁、原審卷第45～48頁）；
    (二)、、又依據雲林縣警察局北港分局於該便利商店監視器
    錄影畫面翻拍照片（附於上述警卷第4～5頁），其中第1、2
    張照片內之男子確有身穿白色長襯衫、襯衫下擺外露、雙手
    始終環抱於腹部前、依身型外觀屬中年以上年紀之男子，從
    便利商店內經過結帳櫃檯逕向門口走去，店內並無其他店員
    與顧客、第3張相片之店員即證人乙○○確於該男子自便利
    商店內之結帳櫃檯前走過時，雙目緊盯該男子，於該男子走
    向便利商店門口時，即自櫃檯內走出，並自後緊隨該男子而
    出，此有上開翻拍相片內容可資參佐；參以證人乙○○與該
    男子之距離、及曾正面看到該男子臉孔，並緊隨該男子之後
    走向店門、當時店內並無店員與顧客之情形，證人乙○○應
    無誤認被告之可能；
    、又證人即當天到場處理之警員吳奎成於原審審理時證稱
    ：「被告於案發當天之穿著就如警卷所附監視器錄影翻拍照
    片內之人。」等語（原審卷第45頁）；而被告於案發當日在
    雲林縣警察局北港分局拍攝之照片，係穿著長袖襯衫，外觀
    及身形與上開監視器錄影畫面翻拍照片內之男子穿著外觀及
    身形相符乙節，亦有附於臺灣雲林地方法院檢察署第4993號
    偵查卷第9頁之照片1張可佐；被告則自承此張於雲林縣警察
    局北港分局所拍攝之相片（本院96年6月7日上午10時審理筆
    錄）、上開便利商店監視翻拍相片為其本人（本院卷第37頁
    反面），復參以被告供述案發日係伊第1次至該便利商店，
    亦是第1次看見證人乙○○，之前不認識等語（原審卷第50
    頁反面），暨本案被竊之物已找回，便利商店並無因短缺商
    品向證人乙○○求償必要等情，證人乙○○實無故為誣陷被
    告之理由；足認證人乙○○上揭證述應非虛妄，被告即為證
    人乙○○上揭證述所指行竊之男子，至堪認定。
    (三)、被告雖辯稱：警員到場時，並未發現伊身上有金門高粱
    酒，則既沒有人證、物證，自不能認定伊竊盜云云。然證人
    乙○○係於攔下被告並取回遭被告所竊盜之金門高梁酒，再
    委請圍觀人群中認識之鄰居幫忙看住被告後，始將取回之金
    門高粱酒帶回便利商店內放置並電請店長到場，嗣再由到場
    之店長報警乙節，業經證人乙○○前開證述明確；核與證人
    吳奎成於原審審理中證稱：「當天因有人報案說OK便利商店
    發生竊案，其到場時發現被告在便利商店外，旁邊圍很多人
    ，被告說要離開，其便詢問圍觀民眾，民眾答稱被告偷酒，
    其再詢問便利商店店員，店員說已將酒取回店裡放置；嗣因
    被告係通緝犯，其即將被告帶回警局，並請店員將被竊之金
    門高梁酒帶到警局製作筆錄。」等語（原審卷第44頁反面）
    相符；而證人乙○○既係因發現被告腹部處衣服異常鼓起，
    行止可疑，始將被告攔下，被告又已於證人乙○○之堅持下
    ，自衣服內將竊得之金門高粱酒取出交予證人乙○○帶回便
    利商店內放置，則被告竊盜犯行既有上揭證據足證，自不得
    僅因警員到場時未在被告身上發現贓物，即為有利被告之認
    定，被告所辯自屬無據。
    (四)、此外，且有贓物領據1紙、上開便利商店監視器錄影翻
    拍相片3張、被竊高粱酒相片1張（附於同上警卷第3～5頁）
    、被告相片1張（附於臺灣雲林地方法院檢察署第4993號偵
    查卷第9頁）附卷可資參佐。是本案事證已臻明確，被告竊
    盜犯行，堪為認定。
三、核被告丙○○所為，係犯刑法第320條第1項之普通竊盜罪。
    又被告前曾有多次竊盜前科，於85年間之竊盜案件，經臺灣
    彰化地方法院於85年12月13日以85年度易字第2516號判處有
    期徒刑1年6月、刑前強制工作3年，經上訴本院於86年3月7
    日以86年度上易字第425號駁回上訴而確定，86年3月26日入
    監執行，並於89年3月26日執行強制工作，迄90年5月13日縮
    刑期滿執行完畢（羈押折抵131日、累進縮刑4日。）；又於
    90年間，因侵占遺失物、連續竊盜及準強盜罪經臺灣彰化地
    方法院於90年8月17日以90年度訴字第840號判決分別判處罰
    金5000元、有期徒刑1年2月及3年6月，有期徒刑部分應執行
    有期徒刑4年6月，上訴後，經本院於90年11月13日，以90年
    度上訴字第1766號判決駁回上訴，91年6月5日確定（竊盜罪
    部分於90年10月25日確定）（另侵占遺失物罪部分嗣經最高
    法院以91年度臺非字第46號改判罰金3000元），90年12月31
    日入監執行，已於94年12月3日縮刑期滿執行完畢（羈押折
    抵152日），有臺灣高等法院被告前案紀錄表1紙附卷可憑，
    其受此有期徒刑執行完畢，5年以內，故意再犯本件有期徒
    刑以上之罪，為累犯，應依法加重其刑。爰審酌被告前所犯
    竊盜案件已達15次，仍未知儆惕，目前又尚有竊盜案件正在
    偵查或審理中，再犯本案竊盜犯行，雖竊得財物價值非鉅，
    所生危害亦非重大，贓物已經經被害人領回，然其屢犯竊盜
    案件，對他人財產權完全未予尊重，顯然欠缺遵守法紀之觀
    念，且於犯後飾辭矯辯否認犯罪，未知悔改，自不宜以輕判
    ，惟審酌其年紀已近70歲，謀生確有不易，及犯罪之動機、
    手段等一切情狀，量處如主文所示之刑，以示懲儆。至公訴
    人雖請求判處有期徒刑3年，本院審酌上情，認量處如主文
    所示之刑即屬洽當，附此敘明。
四、原審以被告犯罪事證明確，並依刑事訴訟法第452條、第299
    條第1項前段，刑法第320條第1項、第47條第1項，刑法施行
    法第1條之1第1項、第2項前段予以論處，並審酌被告前有多
    次竊盜前科紀錄，並有多次竊盜案件尚於檢察官偵查或法院
    審理中再犯本罪，顯然欠缺法紀觀念，再犯後猶飾辭矯辯，
    態度欠佳，未知悔悟等一切情狀，量處有期徒刑1年，其認
    事用法均無違誤，量刑亦稱妥適。被告否認犯罪，並據此理
    由上訴，自無理由，應予駁回。
據上論結，應依刑事訴訟法第368條，判決如主文。
本案經檢察官甲○○到庭執行職務。
中　　華　　民　　國　　96　　年　　6 　　月　　21　　日
            刑事第三庭    審判長法　官　王  增  瑜
                                法　官  蔡  紹  良
                                法　官  梁  堯  銘
上列正本證明與原本無異。
不得上訴。
                                書記官  陳  麗  玉
中　　華　　民　　國　　96　　年　　6 　　月　　21　　日
